最　高　行　政　法　院　裁　定
　　　　　　　　　　　　　　　　　　 96年度裁字第01549號
上　訴　人　甲○○○
　　　　　　乙○○
被 上訴 人　臺北市稅捐稽徵處
代　表　人　丙○○
上列當事人間因地價稅事件，上訴人對於中華民國95年7月31日
臺北高等行政法院95年度簡字第534號判決，提起上訴，本院裁
定如下：
　　主  文
上訴駁回。
上訴審訴訟費用由上訴人負擔。
　　理  由
一、按上訴係受高等行政法院不利判決之當事人聲明不服，而請
    請求本院救濟之程序，故非受高等行政法院判決者，不得提
    起上訴。次按對於適用簡易程序之裁判提起上訴或抗告，須
    經最高行政法院許可，且該許可以訴訟事件所涉及之法律見
    解具有原則性為限，行政訴訟法第235條定有明文。所謂訴
    訟事件涉及之法律見解具有原則性，係指該事件所涉及之法
    律問題意義重大，而有加以闡釋之必要情形而言，如對於行
    政命令是否牴觸法律所為之判斷，或就同類事件所表示之法
    律見解與其他高等行政法院或本院所表示之見解互相牴觸，
    有由本院統一法律上見解或確認其見解之必要情形屬之。
二、本件上訴人甲○○○所有坐落臺北市○○區○○段3小段830
    地號持分土地（下稱系爭土地），原經被上訴人所屬信義分
    處核定按自用住宅用地稅率課徵地價稅。嗣經該分處查得上
    訴人甲○○○所有系爭土地之地上房屋（臺北市○○區○○
    街120巷155號2樓，下稱系爭房屋）自民國（下同）82年6月
    30日起至94年3月13日止無上訴人甲○○○或其配偶、直系
    親屬設立戶籍，核與土地稅法第9條規定不符，乃以94年3月
    18日北市稽信義甲字第09460445401號函補徵系爭土地89年
    至93年一般用地與自用住宅用地稅率之差額地價稅合計新臺
    幣（下同）35,891元。上訴人甲○○○不服，申經復查結果
    ，未獲變更；提起訴願亦遭決定駁回。上訴人甲○○○及乙
    ○○人均不服，遂提起行政訴訟，上訴人乙○○於訴訟中撤
    回其訴，經原審臺北高等行政法院以95年度簡字第534號判
    決（下稱原判決）駁回。上訴人猶未甘服，遂提起本件上訴
三、原判決係以：(一)按自用住宅用地稅率課徵地價稅之積極要件
    為土地所有權人或其配偶、直系親屬辦竣戶籍登記，其消極
    要件則為不出租或不供營業之用，土地稅法第9條定有明文
    。次按財政部85年1月5日台財稅第842159474號函釋意旨與
    法律規定並無違背，稅捐稽徵機關辦理相關案件，自得適用
    。(二)查上訴人甲○○○所有系爭房屋自82年6月30日起至94
    年3月13日止均無上訴人甲○○○或其配偶、直系親屬於該
    地辦竣戶籍登記之事實，有被上訴人所屬信義分處調閱之戶
    政－全戶戶籍及全戶除戶資料附原處分卷可稽，且亦為上訴
    人甲○○○所不爭執。系爭土地既不符合辦竣戶籍登記之積
    極要件，縱系爭土地無出租或供營業用，亦非屬自用住宅用
    地。是被上訴人認定系爭土地已不符土地稅法第9條規定之
    自用住宅用地，並據以補徵上訴人甲○○○自89年起至93年
    止一般用地與自用住宅用地稅率之差額地價稅，洵屬有據。
    (三)參諸土地稅法第9條規定及上揭財政部85年1月5日台財稅
    第842159474號函釋意旨，自用住宅用地因故遷出戶籍，雖
    實際居住該地亦應改按一般用地稅率課徵地價稅，尚難以「
    有居住之事實」，而免除辦竣戶籍登記之法定構成要件。故
    上訴人主張上訴人乙○○確實居住於系爭房屋云云，尚難採
    據。(四)再參照司法院釋字第537號解釋意旨，系爭土地原經
    被上訴人所屬信義分處核定按自用住宅用地稅率課徵地價稅
    ，惟上訴人甲○○○於系爭土地不符合自用住宅用地時，未
    依土地稅法第41條第2項規定向該分處申報，已明顯怠忽其
    應盡之申報協力義務。是被上訴人所屬信義分處於核課期間
    內查明有應徵稅款，依法發單補徵，並無不合等由，認上訴
    人甲○○○之訴為無理由，而駁回上訴人甲○○○在原審之
    訴。
四、上訴意旨略為：上訴人甲○○○一生清廉，從不欠稅，更不
    會逃漏稅。但因被上訴人之行政人員辦事不周、疏失，不但
    5年來未寄稅單予上訴人，且一次即要上訴人補繳5年地價梲
    ，要本人承擔所有錯誤，一次5年的補稅金實難負荷。上訴
    人為守法好國民，不會知法犯法，而稅律的條例那麼多，上
    訴人更是不懂。若要上訴人補繳系爭5年地價稅，請求能予
    分期或給予折扣等語。
五、本院查：(一)上訴人乙○○於原審起訴後，於原審在95年7月1
    1日行準備程序期日時，當庭撤回其訴，有原審95年7月11日
    準備程序筆錄及上訴人乙○○同日行政訴訟請求撤回起訴狀
    可稽，原判決之原告僅列上訴人甲○○○，亦即僅上訴人甲
    ○○○及被上訴人為原判決之受判決人，上訴人乙○○並非
    原判決之受判決人，其無對原判決提起上訴之權利，其對原
    判決上訴並不合法。(二)另核上開上訴意旨，上訴人甲○○○
    僅係就原處分之補稅金額、繳納方式等節加以爭執，惟並無
    一語提及原判決有何援用行政命令牴觸法律，或原判決就同
    類事件所表示之法律見解與其他高等行政法院或本院如何之
    見解互相牴觸，而有由本院統一法律上見解或確認其見解之
    必要情形，自未涉及法律見解具有原則性，揆諸首揭規定，
    自不應許可，上訴人甲○○○之上訴難謂合法，亦應駁回。
依行政訴訟法第249條第1項前段、第104條、民事訴訟法第95條
、第78條、第85條第1項前段，裁定如主文。
中　　華　　民　　國　　96　　年　　7　　 月　　13　　日
                  第五庭審判長法  官　林　茂　權
                              法  官  劉  介  中
                              法  官  鄭　忠　仁
                              法  官　黃　本　仁
                              法  官　吳　東　都
以  上  正  本  證  明  與  原  本  無  異
中　　華　　民　　國　　96　　年　　7　　 月　　13　　日
　　　　　　　　　　　　　　　書記官　莊　俊　亨
